【裁判字號】    95,交聲,238
【裁判日期】    950719
【裁判案由】    違反道路交通管理處罰條例聲明異議
【裁判全文】
臺灣桃園地方法院交通事件裁定     95年度交聲字第238號
原處分機關  交通部公路總局新竹區監理所桃園監理站
異  議  人
即受處分人  甲○○
上異議人即受處分人因違反道路交通管理處罰條例案件，對於交
通部公路總局新竹區監理所桃園監理站95年4 月28日所為之裁決
處分（裁決字號：桃監裁罰字第裁52-CV0000000號）聲明異議，
本院裁定如下：
    主  文
原處分撤銷。
甲○○汽車駕駛人，行經有燈光號誌管制之交岔路口闖紅燈，處
罰鍰新臺幣貳仟柒佰元，並記違規點數參點。
    理  由
一、原處分意旨略以：本件異議人即受處分人甲○○所有車牌號
    碼7829-KT 號自用小客車，於民國94年11月19日上午8 時40
    分許，在林口鄉○○路與中原路口，因駕車行經有燈光號誌
    管制之交岔路口闖紅燈之違規行為，經警察機關依法所設置
    之照相器材採證後，以異議人有違反道路交通管理處罰條例
    第53條第1 項規定之行為，逕予掣單舉發。嗣經原處分機關
    將舉發通知單及採證照片依法寄存送達異議人戶籍地址，異
    議人未按期提出申訴，原裁決機關乃依上開條項及違反道路
    交通管理事件統一裁罰基準及處理細則第41條第4 項之規定
    ，以前開車輛行經有燈光號誌管制之交岔路口闖紅燈之違規
    行為，裁處異議人新臺幣（下同）4,500 元之罰鍰。
二、異議人異議意旨略以：伊坦承伊所有之上開車輛確有於前揭
    時、地闖紅燈之違規事實，但伊從未收到違規罰單，本件違
    規行為裁處加重罰鍰之處分並非合法，應撤銷原裁決，改處
    最低違規之罰鍰云云。
三、經查：
  1.異議人坦承其所有之車牌號碼7829-KT 號自用小客車於上開
    時、地闖紅燈一情，且有違規照片1 張在卷可佐，是異議人
    確有如原處分書所載之違規事實，堪以認定。
  2.按行為後法律或自治條例有變更者，適用行政機關最初裁處
    時之法律或自治條例。但裁處前之法律或自治條例有利於受
    處罰者，適用最有利於受處罰者之規定，行政罰法第5 條定
    有明文。道路交通管理處罰條例異議人行為後，於94年12月
    28日修正，於95年7 月1 日施行，其中第53條除增訂第2項
    關於紅燈右轉之處罰外，關於汽車駕駛人，行經有燈光號誌
    管制之交岔路口闖紅燈之處罰，於修正前後並無變更；又同
    條例第63條第1 項第3 款規定汽車駕駛人有同條例第53條情
    形之一者，記違規點數3 點，於修正後並無變更，揆諸前開
    說明，應適用行政機關最初裁處時之法律即修正前之規定，
    核先敘明。
  3.次按，汽車駕駛人，行經有燈光號誌管制之交岔路口闖紅燈
    者，處新臺幣1,800 元以上5,400 元以下罰鍰，修正前道路
    交通管理處罰條例第53條第1 項訂有明文，前開罰鍰之數額
    既有不同，足見裁決機關應依不同之狀況而為適當之裁罰。
    而對於何種情形應為何程度之裁罰，主管機關對此訂有違反
    道路交通管理事件統一裁罰基準及處理細則，以為處分機關
    據以裁罰之標準。依該裁罰基準表所示，小型車違反道路交
    通管理處罰條例第53條規定之統一裁罰基準分為：1.期限內
    繳納或到案聽候裁決者，處罰鍰2,700 元，2.逾越應到案期
    限15日內，繳納罰鍰或到案聽候裁決者，處罰鍰3,600 元，
    3.逾越應到案期限15日以上30日以內，繳納罰鍰或到案聽候
    裁決者，處罰鍰4,500 元，4.逾越應到案期限30日以上繳納
    罰鍰或逕行裁決者，處罰鍰5,400 元。裁決機關應依上開基
    準表所列之情形，分別不同之狀況而裁處罰鍰，並非全然皆
    裁處數額相同之罰鍰。另按違反道路交通管理事件統一裁罰
    基準及處理細則第48條第1 項規定：違反道路交通管理事件
    ，行為人認為舉發之事實與違規情形相符者，得於接獲通知
    單後，親自或委託他人持該通知單，不經裁決向指定之處所
    ，逕依裁罰基準執行並繳納罰鍰結案。行為人於違規後，既
    得持通知單向指定處所逕行繳納罰鍰，且其繳納之罰鍰復有
    輕重之分，故該違規通知單之送達或交付於違規人之權益即
    形重要。為保障違規人免於受最重之處罰，故於行為人違規
    後，舉發單位即應將違規通知單送達或交付與違規人，俾違
    規人得以持該通知單向指定之處所，於限期限內自動繳納罰
    鍰或到案聽候裁決，而得以法定最低罰鍰數額結案。查本案
    舉發異議人前開違規事實之臺北縣政府警察局北縣警交字第
    CV0000000 號舉發違反道路交通管理事件通知單，其所載之
    應到案日期為94年12月25日前，然前開舉發單（含採證照片
    ）經舉發單位係於94年11月30日經以郵局掛號函件第684182
    號郵寄方式送達於異議人位於桃園縣龜山鄉○○街26號2 樓
    住所，因送達處所無人簽收，且無受領文書之同居人、受僱
    人，或接收郵件人員，經郵局以「招領逾期」退件。後舉發
    單位再於95年3 月17日以掛號函件第825292號郵寄送達於異
    議人位於桃園縣龜山鄉○○街26號2 樓住所，亦因送達處所
    無人簽收，亦無受領文書之同居人、受僱人，或接收郵件人
    員，故於95年3 月21日將舉發單寄存送達於桃園第1 支局郵
    局，並作送達通知書2 份，1 份黏貼於應受送達人營業所門
    首，另1 份置於送達處所信箱或其他適當位置，以為送達等
    情，有臺北縣政府警察局新莊分局95年6 月7 日北縣警新交
    字第0950020082號函及所檢附之送達證書1 紙在卷可稽，由
    前可知，本案舉發通知單於94年11月30日並未合法送達予異
    議人，而其後於95年3 月17日寄存送達時已逾本件所定應到
    案期限，故異議人顯未於本案舉發單所載之應到案日期收受
    本舉發通知單，自無法於指定之日期到案繳交罰鍰，以致異
    議人未能依違反道路交通管理事件統一裁罰基準及處理細則
    第48條第1 項規定，於期限內繳納或到案聽候裁決，於異議
    人之權益非無影響。如異議人收受舉發通知單後於期限內繳
    納或到案聽候裁決者，依該裁罰基準表所示其處罰之數額為
    2,700 元，而非4,500 元。本件原處分機關於異議人未受合
    法通知其應到案日期、處所、繳納期限前，即以異議人逾期
    未到案而逕裁決異議人4,500 元之罰鍰，且漏未依同條例第
    63條第1 項第3 款規定記違規點數3 點，亦有未合，其所為
    處分即有不當，異議人聲明異議，非無理由。原處分既有不
    當，即應由本院將原處分撤銷。
  3.按交通法庭認為聲明異議有理由或聲明異議雖無理由而原處
    分不當或違法者，應以裁定將原處分經聲明異議部分撤銷並
    自為裁定。但因原處分機關無管轄權而撤銷者，應移送有管
    轄權之機關。此道路交通案件處理辦法第20條定有明文。是
    某甲如未曾收受舉發違反道路交通管理事件通知單，則舉發
    違規之送達程序即有瑕疵，其致某甲喪失於收受前開通知單
    後15日內自動依最低額繳納罰鍰之利益，則裁決機關嗣後之
    裁決處分即難認為適法，某甲之異議既有理由，依上規定，
    交通法庭除撤銷原處分外，並應自為裁罰（臺灣高等法院暨
    所屬法院90年法律座談會刑事類提案第24號參照），本件原
    舉發機關未將舉發通知單合法送達予異議人，致異議人喪失
    於收受前開通知單後15日內自動依最低額繳納罰鍰之利益，
    異議人聲明異議有理由，故本院除撤銷原處分外，並應自為
    裁罰。查異議人確有前開違規事件，已如前述，爰依道路交
    通管理處罰條例第53條規定諭知裁處罰鍰2,700 元，及依同
    條例第63條第1 項第3 款規定記違規點數3 點。
據上論斷，應依道路交通安全管理處罰條例第87條第2 項，道路
交通案件處理辦法第20 條前段，裁定如主文。
中    華    民    國    95    年    7     月    19    日
                          交通法庭法  官  何燕蓉
以上正本證明與原本無異。
如不服本裁定，應於裁定送達後5日內，向本院提出抗告狀。
                                  書記官  許弘樺
中    華    民    國    95    年    7     月    31    日


司法院資訊處製作；財團法人民間司法改革基金會備份。
